【裁判字號】    95,台上,2109
【裁判日期】    950420
【裁判案由】    違反槍砲彈藥刀械管制條例
【裁判全文】
最高法院刑事判決            九十五年度台上字第二一○九號
    上  訴  人  甲○○
                        弄2號.
上列上訴人因違反槍砲彈藥刀械管制條例案件，不服台灣高等法
院中華民國九十五年一月二十五日第二審判決（九十四年度上訴
字第一六○六號，起訴案號：台灣板橋地方法院檢察署九十一年
度偵字第一四八三九號），提起上訴，本院判決如下：
    主  文
原判決撤銷，發回台灣高等法院。
    理  由
本件原判決撤銷第一審關於上訴人甲○○未經許可製造槍砲及子
彈暨所定執行刑部分之判決，改判論處上訴人未經許可，製造其
他可發射子彈具有殺傷力之槍砲（累犯）罪刑，並維持第一審關
於論處上訴人未經許可持有子彈（一罪）、未經許可持有其他可
發射子彈具有殺傷力之改造玩具手槍（二罪）各罪刑（均累犯）
，駁回上訴人此部分在第二審之上訴，並依法定其應執行之刑，
固非無見。
惟查：（一）審理事實之法院對於卷內與被告論罪科刑有關，而
依法應予調查之事項，如未詳加調查，或雖已調查，仍未調查明
白者，尚難遽為被告有利或不利之認定；如有應調查之證據未予
調查，率行判決，其判決當然為違背法令。又刑事訴訟法雖以被
告為法院調查證據之對象，被告之陳述，固得為證據資料，惟刑
事訴訟程序上，為保障被告防禦權之行使及尊重被告陳述之自由
，規定被告有緘默權，即被告除有積極的陳述自由外，基於不自
證己罪原則，亦有消極的不陳述自由，不能強令其自負清白之責
任，而被告陳述之憑信性如何，依自由心證原則，法院固有斟酌
取捨之權，惟法院之自由判斷，亦不能違背經驗法則及論理法則
。本件原判決認定上訴人先於民國九十一年七月間某日，在台北
縣板橋市○○街一三三巷一號四樓之一之住處，自身分不詳綽號
為「繼中」之成年男子，收受具有殺傷力之如原判決附表一編號
二之改造玩具手槍一支（含彈匣一個），而未經許可，無故持有
之；繼又另行起意，於九十一年八月間某日，在上址住處，自身
分不詳綽號為「阿凱」之成年男子處，收受具有殺傷力之如原判
決附表一編號三之改造玩具手槍一支（含彈匣一個），而未經許
可，無故持有之，而觸犯兩個未經許可持有其他可發射子彈具有
殺傷力之改造玩具手槍罪，並分論併罰。上訴人於第一審及原審
審理時堅決否認有前開犯行，辯稱上開二支改造玩具手槍，連同
前述已判決之改造槍枝，均係其本人所改造，當初誤以為槍枝如
係他人所交付，判刑會較輕，對自己較為有利，始於偵查中供述
槍枝為「繼中」、「阿凱」所交付，其實根本沒有「繼中」、「
阿凱」其人等語，並請求將槍枝送鑑定，及聲請傳喚證人李明宗
。原判決固說明上訴人前於警詢及檢察官訊問時已明確供稱前述
二支手槍，係「繼中」及「阿凱」所交付，上訴人應係事後發覺
其先前之供述，反而受較不利之判決，始翻異前詞等語，而不予
採信。惟扣案六支改造槍枝，經原審函詢內政部警政署刑事警察
局，據覆稱：原判決附表一之六支槍枝之工具痕跡，均係重複產
生之工具紋痕，無法以此種紋痕比對。所謂重複產生之紋痕，即
該紋痕並無復現性，無法比對等語，但亦稱「本案除德林吉手槍
（槍枝管制編號0000000000）外，其餘手槍（槍枝管
制編號0000000000─八）之改造方法均為換裝土造金
屬槍管」等語，此有該局九十四年十一月四日刑鑑字第○九四○
一六四五二一號函及同年十二月十四日刑鑑字第○九四○一八○
八九六號函在卷可稽（見原審卷第一○七、一一一頁），是原判
決認定分別係「繼中」、「阿凱」所交付之前述二支手槍（槍枝
管制編號0000000000、0000000000），其
改造手法確與上訴人坦承改造如原判決附表一編號四、六、七所
示槍枝之改造手法相同，上訴人所辯已非全屬無據，而上訴人所
稱：當初誤以為槍枝如係他人所交付，判刑會較輕，對自己較為
有利，始於偵查中供述槍枝為「繼中」、「阿凱」所交付等語，
所辯亦與常情無違，而非絕無可能，原審復查無「繼中」、「阿
凱」其人足資佐證，則上訴人前開所辯，在客觀上顯有其調查之
必要性。且上訴人於原審辯論終結前仍要求傳喚證人李明宗到庭
說明前開槍枝改造情形（見原審卷第一五九頁），原審對此必要
而非不能調查之證據未予調查，自有依法應於審判期日調查之證
據而未予調查之違法。（二）刑法第二條所謂有變更之法律，係
指刑罰法律而言。槍砲彈藥刀械管制條例固於九十三年六月二日
及九十四年一月二十六日分別有二次修正，惟該條例第十二條第
四項有關未經許可，持有子彈部分，則未予修正，刑罰之內容並
無變更，自無庸依刑法第二條第一項比較新舊法規定之適用，而
應依從新原則，適用上開新法。乃原判決以上訴人持有制式子彈
部分，罪證明確，第一審適用修正前槍砲彈藥刀械管制條例第十
二條第四項之規定，量處有期徒刑六月，併科罰金新台幣三萬元
，原審認並無違誤，而駁回上訴人此部分之上訴。惟上訴人非法
持有制式子彈部分，應適用裁判時新法，無適用修正前槍砲彈藥
刀械管制條例之規定可言，原審未予糾正，難謂適法。（三）按
主文乃法院標明被告案件所為判決之結果，為判決書應記載之事
項，其內容必須與事實理由相連貫，若有衝突，即非適法。原判
決主文第四項明載「扣案如附表一、二所示之物，均沒收」，惟
原判決附表一編號八具殺傷力之土造子彈、改造子彈各一顆之數
量欄內復記載「不沒收」字樣，致主文之記載與附表之說明，自
相矛盾，亦有未洽。以上或為上訴人上訴意旨所指摘，或為本院
得依職權調查之事項，應認原判決有撤銷發回更審之原因。又原
判決理由雖說明上訴人同時製造槍砲、子彈，係一行為觸犯二罪
名，係想像競合犯，應從較重之連續製造其他可發射子彈具有殺
傷力之槍砲罪處斷（見原判決第十頁），但據上論結欄漏載刑法
第五十五條條文。另原判決理由六第三行所載「甲○○」亦否認
上情等云，應係「陳威志」之誤，案經發回，應併注意及之，附
此敘明。
據上論結，應依刑事訴訟法第三百九十七條、第四百零一條，判
決如主文。
中    華    民    國  九十五  年    四    月   二十   日
                      最高法院刑事第五庭
                          審判長法官  莊  登  照
                                法官  洪  明  輝
                                法官  黃  一  鑫
                                法官  林  秀  夫
                                法官  徐  昌  錦
      本件正本證明與原本無異
                                      書  記  官
中    華    民    國  九十五  年    四    月  二十六  日
                                                      J


司法院資訊處製作；財團法人民間司法改革基金會備份。
